【裁判字號】    99,抗,1285
【裁判日期】    991102
【裁判案由】    不服羈押等
【裁判全文】
臺灣高等法院刑事裁定                  99年度抗字第1285號
抗  告  人
即  被  告  甲○○
選任辯護人  蔡宏修律師
            周昌賢律師
上列抗告人即被告因違反毒品危害防制條例案件，不服臺灣板橋
地方法院99年度訴字第3039號，中華民國99年10月11日羈押裁定
，提起抗告，本院裁定如下：
    主  文
原裁定撤銷，發回臺灣板橋地方法院。
    理  由
一、抗告意旨略以：抗告人即被告甲○○（下稱被告）雖有刑事
    訴訟法第101 條第1 項第3 款之事由，惟其於偵查程序中並
    未遭檢察官之禁見處分，以偵查期間約有二個月之久，檢察
    官之蒐證業已翔實，可認被告並無勾串證人之可能，且本件
    押票亦僅以被告有刑事訴訟法第101 條第1 項第3 款資為羈
    押理由，顯見被告並無禁見之必要。又法院為羈押及禁見之
    裁定時，其主要考量者為保全證據，使訴訟程序得以順利進
    行，本件依卷附相關資料，已有監聽譯文及其他證人之指證
    ，被告縱未受羈押及禁見之強制處分，原審法院仍得保全證
    據及無礙審判程序之進行，被告應無羈押禁見之必要，故請
    求撤銷原審羈押及禁見之裁定等語。
二、按羈押被告，應用押票，並記載羈押之理由及其所依據之事
    實，刑事訴訟法第102 條第1 項、第2 項第3 款定有明文；
    此因羈押係拘禁被告於一定處所，乃刑事訴訟強制處分方式
    中，干預被告人身自由最為嚴厲者，其目的僅止於保全證據
    及刑事訴訟程序之進行，尚不得作為預防犯罪之手段，故法
    律設有一定之要件。在形式要件上，被告依法須先經法官訊
    問，並應使用押票；在實質要件上，除被告犯罪嫌疑重大，
    有法定羈押原因外，尚須「非予羈押，顯難進行追訴、審判
    或執行」者，亦即有羈押之必要性，法院始得為羈押之處分
    。故法院為羈押處分時，其羈押形式要件自須完備，以保障
    被告之正當訴訟程序權，並使確實得悉被羈押之原因，而得
    據以敘明理由提出抗告，妥顧其訴訟救濟權。經查：（一）
    原法院於羈押被告之押票內勾選之羈押理由為「所犯為死刑
    、無期徒刑或最輕本刑為五年以上有期徒刑之罪」，並無「
    有事實足認為有湮滅、偽造、變造證據或勾串共犯或證人之
    虞」等情，有原審法院押票在卷可稽（見原審卷第21頁反面
    ），似認被告並無滅證、勾串之虞，惟其上開押票之「其他
    記載」欄則勾選「禁止接見通信」，則被告何以有羈押禁見
    之必要，於本件押票之記載，顯有瑕疵。（二）又參以原審
    法院依法於羈押前訊問被告後，於筆錄末諭知：「被告經訊
    問後坦承轉讓安非他命之犯行，惟為其涉嫌多次販賣安非他
    命予王瑞琳等人之犯行，業經相關證人於警詢、偵查中指證
    明確，並有卷附通訊監察譯文可佐證，參照被告對於該通訊
    監察譯文內之相關對話內容之說法，無法清楚交代，且核與
    證人之證詞大不相同，顯然多所保留，是其涉嫌販賣第二級
    毒品之犯嫌重大，且本件日後仍有對相關證人交互詰問之必
    要，被告所述與證人之說法不符，參以被告與該等證人先前
    之關係，有串證之虞，有羈押之必要，應予裁定羈押。」等
    語，經被告簽名，顯已當庭向被告諭知羈押之原因及理由（
    見原審卷第21頁），另於當日報到單記載：被告經訊問後，
    僅坦承轉讓二級毒品，犯嫌重大，應予羈押並禁見，理由如
    筆錄所載等語，所依據之事實則分列被告供述、證人指述、
    通訊監察譯文、被告否認犯行，足認有串證之虞等項，另勾
    選羈押理由為「有事實足認為有湮滅、偽造、變造證據或勾
    串共犯或證人之虞」，而非「所犯為死刑、無期徒刑或最輕
    本刑為五年以上有期徒刑之罪」（見原審卷第19頁），似以
    被告有勾串滅證之虞為羈押之理由，與所開具之押票記載被
    告「所犯為死刑、無期徒刑或最輕本刑為五年以上有期徒刑
    之罪」顯不相符，則原審法院究以何理由羈押被告，確有不
    明，而被告應對何者敘明理由提起抗告，亦生疑問，此觀之
    抗告狀內針對重罪羈押為由敘述其理由部分，即可明瞭。以
    上或為抗告意旨指摘所及或為本院依職權調查所得事項，原
    裁定既有前揭瑕疵可指，自屬無可維持，應由本院將原裁定
    撤銷，並發回原審法院更為妥適之裁定，以期詳實適法，並
    昭折服。
三、據上論斷，依刑事訴訟法第413條前段，裁定如主文。
中    華    民    國    99    年    11    月    2     日
                  刑事第十九庭審判長法  官  鄧振球
                                    法  官  潘翠雪
                                    法  官  彭幸鳴
以上正本證明與原本無異。
不得抗告。
                                    書記官  陳靜姿
中    華    民    國    99    年    11    月    2     日

司法院資訊處製作；財團法人民間司法改革基金會備份。
